臺灣屏東地方法院民事裁定　　　　　　99年度消債聲字第74號
聲　請　人
即 債 務人　劉芳汝
相　對　人
即 債 權人　台北富邦商業銀行股份有限公司
法定代理人　韓蔚廷
相　對　人
即 債 權人　國泰世華商業銀行股份有限公司
法定代理人　汪國華
代　理　人　馮佳慧
相　對　人
即 債 權人　花旗（台灣）銀行股份有限公司
法定代理人　管國霖
相　對　人
即 債 權人　澳商澳盛銀行集團股份有限公司臺北分公司
法定代理人　經天瑞
相　對　人
即 債 權人　聯邦商業銀行股份有限公司
法定代理人　李憲章
代　理　人　陳麗智
相　對　人
即 債 權人　匯豐（臺灣）商業銀行股份有限公司
法定代理人　李鐘培
相　對　人
即 債 權人　台新國際商業銀行股份有限公司
法定代理人　吳清文
相　對　人
即 債 權人　日盛國際商業銀行股份有限公司
法定代理人　陳棠
相　對　人
即 債 權人　安泰商業銀行股份有限公司
法定代理人　齊百邁
相　對　人
即 債 權人　中國信託商業銀行股份有限公司
法定代理人　辜濂松
相　對　人
即 債 權人　誠第二資產管理股份有限公司
法定代理人　王裕南
上列當事人間消費者債務清理聲請裁定免責事件，本院裁定如下
：
    主  文
債務人劉芳汝不免責。
    理  由
一、按法院裁定開始清算程序後，債務人有薪資、執行業務所得
    或其他固定收入，而普通債權人之分配總額低於債務人聲請
    清算前二年間，可處分所得扣除自己及依法應受其扶養者所
    必要生活費用之數額者，法院應為不免責之裁定。但債務人
    證明經普通債權人全體同意者，不在此限；又按債務人有下
    列各款情形之一者，法院應為不免責之裁定，但債務人證明
    經普通債權人全體同意者，不在此限：一、於七年內曾依破
    產法或本條例規定受免責；二、隱匿、毀損應屬清算財團之
    財產，或為其他不利於債權人之處分；三、捏造債務或承認
    不真實之債務；四、因浪費、賭博或其他投機行為，致財產
    顯然減少或負擔過重之債務，而生開始清算之原因；五、於
    清算聲請前一年內，已有清算之原因，而隱瞞其事實，使他
    人與之為交易致生損害；六、明知已有清算原因之事實，非
    基於本人之義務，而以特別利於債權人中之一人或數人為目
    的，提供擔保或消滅債務；七、隱匿、毀棄、偽造或變造帳
    簿或其他會計文件之全部或一部，致其財產之狀況不真確；
    八、故意於財產及收入狀況說明書為不實之記載，或有其他
    故意違反本條例所定義務之行為，消費者債務清理條例（下
    稱消債條例）第133 條、第134 條定有明文。依消費者債務
    清理制度並非在使債務人恣意消費所造成之債務，轉嫁予債
    權人負擔，債務人免責制度，應在鼓勵勤勞誠實之債務人，
    而非縱容債務人奢侈浪費，倘債務人於聲請清算前之相當期
    間內，利用信用金融之機會，恣意為非屬通常生活所需之鉅
    額消費或作奢侈性、浪費性之消費，而不在意日後履行返還
    之能力，反而算計本條例中之免責制度，濫用清算程序以規
    避其應負擔之償還責任，自與本條例之立法本旨有違。
二、經查：
(一)、聲請人即債務人聲請更生，前經本院98年度消債更字第192
    號裁定自民國98年12月15日中午12時起開始更生程序。嗣後
    因更生方案未獲債權人同意且亦不合理，經本院99年度消債
    清第36號裁定進行清算，復因清算財團之財產不敷清償財團
    費用及債務，由本院99年度司執消債清字第39號裁定清算程
    序終止，有上開裁定附卷可考，普通債權人於此清算程序中
    並未獲分配任何金額，且本院依職權詢問相對人結果，復均
    具狀表明不同意債務人免責，有全體相對人陳報狀附卷可佐
    ，合先敘明。
(二)、聲請人於進行更生清算直至目前為止，任職於「雙碩文理補
    習班」，平均每月薪資約新臺幣（下同）22,000元，有財產
    及收入狀況說明書附卷可參，故聲請人於開始清算程序後，
    有薪資收入應可認定。又據聲請人陳報之財產及收入狀況說
    明書，聲請人於開始清算前2 年間，可處分所得為529,570
    元，於扣除自己所必要生活費用之數額後為221,674 元（52
    9,570 －307,896 ＝221,674 ），並原裁定清算程序開始後
    ，因清算財團不敷清償債務，99年度司執消債清字第39號裁
    定清算程序終止，普通債權人未受分配，故普通債權人分配
    總額低於債務人聲請清算前兩年間可處分所得扣除債務人自
    己及依法受其扶養所必要之生活費用，且普通債權人又未得
    全體同意免責，依前揭規定聲請人應不免責。
(三)、觀諸相對人所提出之消費紀錄及欠款明細表記載，聲請人積
    欠之債務合計高達4,735,748 元，而債務人債務之形成，多
    以百貨商場、百貨公司、郵購消費為主，茲分析如下：聲請
    人於88年度至95年度使用聯邦商業銀行信用卡於邁多國際有
    限公司消費數筆高金額的商品，從1,600 元至24,240元不等
    ；另使用日盛銀行現金卡，於93年11月11日核發，即一次提
    領29,100元，後於95年4 月17日又再次提領10,100元，後即
    未繳款致債務漸次擴大；其又使用國泰銀行信用卡多次出入
    太平洋百貨公司、大伊統百貨公司、其他百貨量販店；而中
    國信託信用卡之消費用途多為加油之用，惟亦有於邁多國際
    有限公司為17,400元的消費紀錄，且顯示相對人曾多次進出
    漢神百貨、量販店購物；並以安泰銀行信用卡代償新光銀行
    、富邦銀行、聯邦銀行、澳盛銀行、台新銀行、中國信託銀
    行的債務，合計1,112,769 元，顯為以債養債之舉；另相對
    人除使用台新銀行信用卡繳交保險費外，亦出入於名佳美精
    緻生活館及新光三越百貨公司等地為消費；此外，聲請人知
    自身經濟拮据，仍多次往返屏東高雄兩地間，至高雄百貨公
    司密集的消費，顯屬浪費。聲請人明知其已無多餘的費用可
    資運用的情況下仍大量頻繁的購物，致每月消費額度時有逾
    越可資運用之費用之情事，此有債權人提出之消費帳明細附
    卷可稽。核債務人消費態樣而言，性質顯非一般通常生活之
    必要，其消費逾越可得支配之所得，依其情形可認已屬浪費
    ，致無力清償債務而生清算之原因。並於積欠大量債務後竟
    申請新卡以清償舊債務，而不思撙節開銷，減少過度消費之
    情事，足徵其恣意花費任令債務增加至難以負擔而終致不能
    清償。
三、據上所述，債務人依第133 條、第134 條第4 款之規定，應
    為不免責之裁定，爰裁定如主文。
中    華    民    國  100     年    1     月    24    日
                   民事庭     法官 陳 怡 先
正本係照原本作成。
如不服本裁定應於送達後十日內向本院提出抗告狀，並繳納抗告
費新臺幣一千元。如委任律師提起上訴者，應一併繳納上訴審裁
判費。
                              書記官 鄭靜芳
中    華    民    國  100     年    1     月    25    日